臺灣臺中地方法院刑事判決　　　　　　　　　　　　九十三年度訴緝字第四九八號
　　公　訴　人　臺灣臺中地方法院檢察署檢察官
　　被　　　告　甲○○
　　選任辯護人　劉家驥律師
右列被告因準強盜等案件，經檢察官提起公訴（九十二年度偵字第七二八三號），本
院判決如左：
    主  文
甲○○竊盜未遂，因脫免逮捕，而當場施以強暴、脅迫，處有期徒刑貳年柒月，扣案
之鑰匙壹把沒收。
    犯罪事實
一、甲○○於民國九十二年四月一日六時許，在臺中縣大肚鄉某檳榔攤前，明知真實
    姓名年籍不詳、綽號「阿明」之成年男子所交付之車牌號碼ＴＣ─三五八號裝配
    有吊桿之自用大貨車為贓物【該自用大貨車為合隆鞋帶股份有限公司（下稱合隆
    公司）所有，由丁○○使用，於九十二年三月十四日九時許，在彰化縣彰化市○○○路二十六號失竊】，竟仍收受，供己使用。甲○○於收受該自用大貨車後，
    復意圖為自己不法之所有，於九十二年四月一日八時許，駕駛該自用大貨車至臺
    中市○○區○○里○○路三九八號旁空地，將該自用大貨車停妥，放下腳架，將
    乙○○所有置於空地上之發電機一台綑綁後以吊桿吊起，著手竊取該發電機一台
    ，在尚未搬離得手前，適為乙○○友人顏正發發現並通知乙○○前來，乙○○偕
    同潘春菊到場後（前往途中乙○○並已打電話報警）即阻止並質問甲○○為何吊
    取其所有之發電機，致竊盜未遂，甲○○即先稱係「阿明」要其前來吊去修理等
    語，後對乙○○央求稱不要報警，其知道錯了，馬上回去開自用車來向乙○○「
    理」清楚等語，並轉身欲離去，然因乙○○拒絕讓甲○○離去，伸出右手抓住甲○○胸前欲加以逮捕，甲○○為脫免逮捕，先以徒手將乙○○之右手撥開而掙脫
    ，並至該自用大貨車後車斗尋找器具未果，即至該自用大貨車車斗左側後輪處地
    上撿拾拳頭大小之石頭一塊，要求乙○○放他走，且作勢欲丟擲乙○○，而對乙○○當場施以脅迫，惟遭乙○○以左手架擋，並以右手抓住甲○○之胸前，使甲○○所持之該石頭掉落地面，甲○○見石頭落地後，即以雙手徒手推乙○○之胸
    前四、五下，使乙○○重心不穩而向後退，且在拉扯中致乙○○之左手不慎為甲○○手上所戴之手錶割傷而受有左手拇指挫傷之傷害，而對乙○○當場施以強暴
    。甲○○則於同日九時八分許旋遭到場之員警逮捕，並當場扣得上開大貨車一部
    （業已發還丁○○）、發電機一台（業已發還乙○○）及鑰匙一把。
二、案經臺中縣警察局烏日分局報請臺灣臺中地方法院檢察署檢察官偵查起訴。
    理  由
一、訊據被告甲○○固坦承由綽號「阿明」之成年男子處收受駕駛該自用大貨車而於
    右揭時、地吊取該發電機一台等情，惟矢口否認有何收受贓物、竊盜，及為脫免
    逮捕，持石頭攻擊及徒手推打被害人乙○○而施以強暴、脅迫之準強盜等犯行，
    辯稱：係綽號「阿明」之男子叫其開該自用大貨車至案發地點吊取該發電機回去
    修理，其僅係暫時接觸使用該自用大貨車，並無收受該自用大貨車，亦非要竊取
    該發電機，況乙○○到場後，其有告訴乙○○是「阿明」叫其吊去修理，並將名
    片交給乙○○，表示其為當地人，事後再與乙○○處理，並無脫免逮捕之意，其
    嗣後只有與乙○○發生拉扯，並無拿石頭或徒手攻擊乙○○，亦無傷害乙○○云
    云。
二、惟查：
（一）系爭車牌號碼ＴＣ─三五八號裝配有吊桿之自用大貨車係合隆公司所有，由丁○○使用，於九十二年三月十四日九時許在彰化縣彰化市○○○路二十六號空
      地旁失竊，此據證人丁○○於警詢及檢察官偵查中指訴綦詳，並有車輛竊盜、
      車牌失竊資料個別查詢報表－查詢車輛認可資料一份、臺中縣警察局烏日分局
      搜索扣押筆錄、扣押物品目錄表及贓物認領收據各一份附於偵查卷可稽，是系
      爭車牌號碼ＴＣ─三五八號之自用大貨車，確屬盜贓物無誤。
（二）依被告甲○○於警詢時供稱：其不太認識「阿明」，亦不知「阿明」之正確年
      籍，都是「阿明」與其連絡，當天是「阿明」叫其開在路旁的該部自用大貨車
      ，並交予其一支鑰匙開車去載發電機，並相約於四月一日七時等候等語，於檢
      察官偵查中陳稱：「阿明」（平時在大肚往龍井的路邊賣檳榔），前一天晚上
      六、七時，其二人在那攤位小吃攤喝酒時，「阿明」約其於四月一日至檳榔攤
      那叫其開一輛車幫忙載發電機去修理等語，於本院審理時供陳：其與「阿明」
      在大肚鄉修理機械認識的，認識約一、二個月，「阿明」是在大肚鄉修理壞掉
      的機械，其平時於剪草機壞了才會打電話給「阿明」，案發前一天其至「阿明
      」那裡修理機器時，阿明說師傅請假，拜託其幫忙吊取一台機械回來，當時並
      未注意該自用大貨車有無在「阿明」家等語，顯然被告與綽號「阿明」者之交
      情原非熟稔，觀之被告就其與綽號「阿明」之人如何連絡前後所述不一，已屬
      可議，且被告先稱「阿明」於九十二年四月一日八時二十分到檳榔攤拜託其去
      載發電機等語，嗣於九十二年四月十七日檢察官偵查中則改稱是案發前一日晚
      上六、七時與「阿明」在檳榔攤旁小吃攤喝酒時受「阿明」拜託，並約其於四
      月一日去檳榔攤開車等語，嗣於本院審理時則改稱：案發前一天去「阿明」那
      裡修理機器時受「阿明」拜託等語，就何時及如何約定駕駛系爭自用大貨車至
      現場之時間及方式前後所述亦不一致，且被告就案發當日或前一日該自用大貨
      車停放何處亦未能清楚說明；另經警至被告所述「阿明」經營之檳榔攤處所查
      看，該處並無任何檳榔攤設置，此亦有職務報告書一份及照片四張附於偵查卷
      可憑，益徵被告辯稱其係至該檳榔攤與綽號「阿明」之人見面，並受「阿明」
      委託駕駛系爭自用大貨車云云，顯屬不實，又被告迄今仍不知該綽號「阿明」
      之人之真實姓名，顯然被告應知悉系爭大貨車係屬來歷不明之贓物，允無疑義
      。
（三）又被告甲○○於前開時間、地點以吊車吊取方式，竊取發電機，因乙○○經通
      知後至現場阻止而未得逞，嗣後被告為脫免乙○○之逮捕行為，於車上找尋工
      具無著，即自地面撿拾石頭作勢欲攻擊乙○○，脅迫乙○○讓其離開，後該石
      頭遭乙○○以左手架擋而掉落，乙○○同時以右手抓住被告，被告為求脫困而
      與乙○○發生拉扯，並以徒手推乙○○四、五下，於拉扯掙脫時被害人遭被告
      手上所戴手錶割傷而造成乙○○左手拇指挫傷之傷害等事實，業據被害人乙○○於本院審理時證述甚詳，且據證人潘春菊於檢察官偵查中結證稱：當天八時
      許顏正發打電話給乙○○，其與乙○○就趕至現場，到現場時見被告在吊發電
      機，乙○○問被告作什麼用，被告則說係大肚之「阿明」叫他來載去修理，乙○○要被告打電話給「阿明」，但被告並沒有打，後來被告要求乙○○放他走
      ，乙○○不同意，被告想逃又被乙○○抓到，被告掙脫後跑到車斗要找東西，
      沒有找到就在車斗右後輪的地上拿一塊石頭要打乙○○，因其從後面抓住被告
      的褲帶，被告沒有打到乙○○，乙○○就一手抓住被告的胸前、一手抓住被告
      的手，乙○○的手有受傷等語（見偵查卷第九五頁）；及證人顏正發於檢察官
      偵查中亦結證稱：案發當天八時許，其看到一部貨車，只有一人進去，該人下
      車，並將吊桿放下來，第一次沒有吊成，第二次要吊時其則打電話給乙○○等
      語屬實（見偵查卷第八八頁），又證人陳俊達於檢察官偵查中亦證稱：案發當
      日九時多其在巡邏時接獲勤務中心通知在望高寮有捉到現行犯，其到現場後問
      被告，被告說是「阿明」載他過來等語明確（見偵查卷第七六頁），復有現場
      相片七紙、臺中縣警察局烏日分局搜索扣押筆錄、扣押物品目錄表及贓物認領
      收據、臺中縣警察局烏日分局犁份派出所贓物認領保管收據及扣押物品清單、
      光華診所診斷證明書、車籍作業系統－查詢認可資料表、警員職務報告書各一
      份附卷可稽，另被告於本院審理時亦不諱言當時與乙○○有拉扯之事實，足認
      被告確於前揭竊盜未遂時，因脫免逮捕，而當場施以強暴、脅迫，且造成乙○○受有前開傷害，殆無疑義。
（四）被告雖辯稱：其並無竊取該發電機之意思，是「阿明」要其吊發電機載回去修
      理，且乙○○到場後，其有在現場有拿身分證及名片給乙○○，名片上之姓名
      、住址均正確，被告並無脫免逮捕之意思，被告所一切行為僅係向乙○○求饒
      ，縱有對乙○○施以強暴脅迫，也不構成準強盜犯行云云。惟被告於九十二年
      四月一日檢察官偵訊時先稱「阿明」係於九十二年四月一日八時二十分到檳榔
      攤拜訪其去載發電機等語，嗣於九十二年四月十七日檢察官偵查中則改稱是案
      發前一日晚上六、七時與「阿明」在檳榔攤旁小吃攤喝酒時受「阿明」拜託，
      並約其於四月一日去檳榔攤開車等語，嗣於本院審理時則改稱：案發前一天去
      「阿明」那裡修理機器時受「阿明」拜託等語，是被告於何時及如何受綽號「
      阿明」之人委託吊載系爭發電機一事，前後所述不一，已屬可議，且先稱是「
      阿明」約其於九十二年四月一日在檳榔攤碰面後帶其去吊載發電機，嗣後改稱
      案發前一天有與「阿明」一同去看發電機放置處，前後所述亦不一致，況果如
      被告所述係與「阿明」相約於案發當日在檳榔攤碰面後始由「阿明」帶同一同
      前往，徵之一般經驗法則，「阿明」既為帶路之人，且僅其二人前往，該發電
      機亦為吊載至「阿明」所經營之店面，亦何須分乘二部車輛而徒增不便，且如
      前一天被告與綽號「阿明」之人已有一起去看發電機放置處，衡情論理，其二
      人既有時間一同查看，於當時即得開車將發電機吊載回「阿明」店面，被告所
      辯其係由綽號「阿明」之人委託吊載系爭發電機，而否認竊盜犯行，即非可採
      ；又乙○○已詳述被告為在場行竊之人，且被告雖有拿名片給其看要求原諒，
      但其不同意並抓住被告不讓被告離去，隨後其與被告即發生爭執及拉扯，被告
      有拿石頭嚇他及推他，拉扯中其有受傷等語明確，顯見被告係於求得乙○○原
      諒不成後且知乙○○確有逮捕之意，為脫免逮捕而對乙○○為上開持石頭作勢
      丟擲及以徒手推乙○○等脅迫及強暴之行為，並造成乙○○遭被告手上所戴手
      錶割傷而受有左手拇指挫傷之傷害。被告所辯其並無脫免逮捕之意而否認上開
      犯行，亦無可採。
（五）綜上所述，被告上開所辯，顯係事後卸責之詞，均不足採，從而本件事證明確
      ，被告犯行洵堪認定。
三、按刑法第三百二十九條準強盜罪，係以竊盜或搶奪為前提，在脫免逮捕之情形，
    其竊盜或搶奪既遂者，即以強盜既遂論，如竊盜或搶奪為未遂，即以強盜未遂論
    ，最高法院六十八年臺上字第二七七二號著有判例意旨可資參照。本件被告自綽
    號「阿明」之人處收受系爭自用大貨車之贓物，並以駕駛該自用大貨車至臺中市
    西屯區○○里○○路三九八號旁空地，將發電機綑綁後以該大貨車吊桿吊起，著
    手竊取該發電機，在尚未搬離得手前，即為乙○○發現而阻止，被告經向乙○○
    求饒無效後，為脫免逮捕，即持石頭作勢丟擲並以徒手推乙○○方式，而當場施
    以強暴、脅迫，並致乙○○於拉扯中遭被告手上所戴手錶割傷而受有左手拇指挫
    傷之傷害，核被告所為，係犯刑法第三百二十九條、第三百二十八條第四項、第
    一項之準強盜罪及第三百四十九條第一項收受贓物罪。被告已著手於竊盜行為之
    實行而不遂，為脫免逮捕而當場施以強暴脅迫，依前開說明，應論以強盜未遂犯
    ，併按正犯之刑減輕之。被告所犯準強盜未遂罪及收受贓物罪罪間，有方法結果
    及手段目的之牽連關係，為牽連犯，應依刑法第五十五條之規定，從一重論以準
    強盜未遂罪。爰審酌被告素行不佳，前有多項前科紀錄，竟仍不知悔悟，竊取他
    人所有之發電機，並為脫免逮捕，率撿拾石頭脅迫及以徒手推打被害人，危害社
    會安寧秩序不輕，且被告犯後於本院審理時猶飾詞圖卸，不知反省等一切情狀，
    量處如主文所示之刑，以示懲儆。又扣案之鑰匙一把係被告遭警逮捕時，所被指
    涉嫌收受該自用大貨車之贓物並據以行竊之物，被告或因出於卸免相關罪責之動
機，乃諉稱該鑰匙為綽號「阿明」之人所交付，非其所有之物，即屬可能，況該
    鑰匙係由被告所駕駛之系爭自用大貨車上扣得之物，被告復未能合理交代其來源
    ，被告所辯不足採信，該鑰匙為被告所有之物，應可認定，爰併依刑法第三十八
    條第一項第二款之規定，諭知沒收。
四、公訴意旨另以：被告甲○○當日為脫免乙○○之逮捕，以雙手推向乙○○之胸前
    四、五下，乙○○因而往後退，潘春菊見狀自後抓住甲○○之腰帶，乙○○之左
    手不慎為甲○○手上不明利器所傷，因而受有左手拇指挫傷之傷害，因認被告甲○○亦涉有刑法第二百七十七條第一項之傷害罪嫌等語。惟按犯罪事實應依證據
    認定之，無證據不得認定犯罪事實，刑事訴訟法第一百五十四條第二項定有明文
    。訊據被告甲○○堅決否認有何傷害犯行，辯稱當時其是與乙○○發生拉扯，其
    並沒有動手傷害乙○○等語，經查，證人乙○○於本院審理中結證稱：其當時是
    用力拉住被告，被告極力掙脫，之後其發現手指受傷流血，該傷應該是拉扯時造
    成的等語明確，顯見乙○○之傷害係與被告發生拉扯時所受，且據乙○○上開證
    詞，當時其等間拉扯甚為激烈，則被告供稱乙○○係遭其手錶所割傷等語，應屬
  可採，被告應無傷害之故意，且係乙○○與被告發生拉扯時不慎被割傷，自難認
    被告有何傷害之犯行，此部分既不能證明被告犯最，本應為無罪之諭知，然公訴
    人認此部分罪嫌苟成立犯罪，與前揭經起訴成罪之犯行部分間有牽連犯之裁判上
    一罪關係，在審判上不可分，爰不另為無罪之諭知，附此敘明。
據上論斷，應依刑事訴訟法第二百九十九條第一項前段，刑法第三百二十九條、第三
百二十八條第四項、第一項、第三百四十九條第一項、第五十五條、第二十六條前段
、第三十八條第一項第二款，罰金罰鍰提高標準條例第一條前段，判決如主文。
本案經檢察官丙○○到庭執行職務。
中      華      民      國      九十三    年     十二     月     十     日
                                    臺灣臺中地方法院刑事第六庭
                                        審判長法  官    簡  源  希
                                              法  官    鄧  敏  雄
                                              法  官    戴  博  誠
右正本證明與原本無異。
如不服本判決，應於送達後十日內向本院提出上訴狀（須附繕本），上訴於臺灣高法
院臺中分院。
                              書記官
中      華      民      國      九十三    年     十二     月     十     日
【附錄論罪科刑法條】
刑法第三百二十八條第一項、第四項：
意圖為自己或第三人不法之所有，以強暴、脅迫、藥劑、催眠術或他法至使不能抗
拒，而取他人之物或使其交付者，為強盜罪，處五年以上有徒刑。以前項方法得財產
上不法之利益或使第三人得之者，亦同。
第一項及第二項之未遂犯罰之。
刑法第三百二十九條：
竊盜或搶奪，因防護贓物、脫免逮捕或湮滅罪證，而當場施以強暴脅迫者，以強盜論
。
刑法第三百四十九條第一項：
收受贓物者，處三年以下有期徒刑、拘役或五百元以下罰金。
